臺中高等行政法院判決
　　　　　　　　　　　　　　　　　　 96年度簡字第00352號
原　　　告　甲○○
被　　　告　臺中縣政府
代　表　人　乙○○
訴訟代理人　丁○○
上列當事人間因就業服務法事件，原告不服行政院勞工委員會中
華民國96年5月8日勞訴字第0960008300號訴願決定，提起行政訴
訟。本院判決如下︰
　　主  文
原告之訴駁回。
訴訟費用由原告負擔。
　　事實及理由
一、緣原告未於越南籍外勞NGUYEN THI HUONG（下稱Ｎ君，護照
    號碼：A0000000A）聘僱許可有效期限民國（下同）94年6月
    26日屆滿前60日期間內辦理展延聘僱事宜，仍自94年6月27
    日至95年2月止聘僱Ｎ君從事工作，案經被告審查屬實，乃
    依就業服務法第57條第1款及第63條第1項規定，以96年3月6
    日府勞資字第0960062079號違反就業服務法罰鍰裁處書處原
    告罰鍰新臺幣（下同）150,000元。原告不服，提起訴願，
    遭決定駁回，遂提起行政訴訟。
二、原告起訴主張：原告於94年04月30日委任台塑人力仲介有限
    公司（下稱台塑公司）辦理外國人引進申請業務，並依行政
    院勞工委員會（下稱勞委會）之規定簽訂委任契約書，而勞
    委會規定合法仲介公司需與委任人簽訂委任契約書，其用意
    為萬一發生問題時可釐清該由何者負責，今台塑公司已於95
    年09月承認疏失並被勞委會與被告就原告之案件予以處分結
    案。但被告卻又於96年3月6日對原告以相同之案件開出處分
    書。原告不明瞭何以相同且已結案之案件可以一案二罰，實
    讓人難以信服。綜上所述，原告確實並無過失，被告並未確
    實查證，遽認原告涉犯違反就業服務法相關規定，顯然理由
    並不充足。而被告並無其他積極確切之證據足以認定原告有
    上開犯嫌，所以依據行政程序法第8條、第9條、第43條規定
    ，及最高法院30年上字第816號判例、29年上字第3103號判
    例、52年台上字第1300號判例之說明，自須為原告有利之認
    定，應認定其原告犯嫌均有未足等語，求為判決撤銷訴願決
    定及原處分。
三、被告答辯意旨略以：就業服務法第57條第1款明文禁止非法
    聘僱未經許可、許可失效或他人所申請聘僱之外國人從事工
    作，旨在保障國民工作權、維持社會秩序而避免妨礙本國人
    之就業機會、勞動條件、國民經濟發展及社會安定，故針對
    聘僱外國人從事工作，立法採申請許可制。是原告原聘僱之
    外國人一旦許可失效，而原告如需再聘僱外國人從事工作，
    即應依法申請許可。又僱傭關係之確認應依人格之從屬性、
    勞務之對價報酬及其他法令之規定等實質關係以判斷勞務給
    付狀態究屬何種形式，而勞工對於雇主所為之工作指示是否
    有承諾與否之自由、勞工業務遂行過程中有無雇主指揮監督
    、工作地點拘束性之有無、勞務代替性之有無，均係判定實
    質關係之僱傭契約存否之論據。本件原告已坦承Ｎ君於聘僱
    許可失效後，仍續聘其從事工作之事實，核與受任人台塑公
    司代表人所述相符。又受任人台塑公司未善盡受任之責，疏
    未於94年6月26日Ｎ君聘僱期限屆滿前，為原告辦理Ｎ君展
    延聘僱事宜，致原告於Ｎ君在臺工作許可失效後，仍續聘Ｎ
    君從事工作之行為，其法律效果亦及於原告。原告於94年6
    月26日Ｎ君在臺工作許可失效後至95年2月之期間有8個月，
    未向受任人台塑公司詢問Ｎ君相關事宜，與一般通念有悖，
    依情節仍有應注意、能注意而不注意之過失責任，是原告已
    違反就業服務法第57條第1款規定。另原告因可歸責於受任
    人台塑公司所生之損失事由，仍可依民法第544條規定，循
    民事訴訟向其請求損害賠償，非可免責等語，求為判決駁回
    原告之訴。
四、按「雇主聘僱外國人不得有下列情事：一、聘僱．．．許可
    失效之外國人。」、「違反．．．第57條第1款、第2款規定
    者，處新臺幣15萬元以上75萬元以下罰鍰。」分別為就業服
    務法第57條第1款及第63條第1項所明定。經查，原告向勞委
    會申准自94年6月9日起承接由訴外人葉華藏原聘僱之Ｎ君，
    其聘僱許可之有效期限自94年6月9日起至同年月26日止，有
    勞委會94年6月16日勞職外字第0940863217號函附原處分卷
    可稽。原告於訴訟中對於渠於許可失效後繼續聘僱Ｎ君，迄
    同年12月22日始委由台塑公司辦理申請延長聘僱期間等情，
    並不爭執。查原告早於95年4月17日在被告所屬勞工局之談
    話紀錄中，已陳稱自94年6月27日至95年2月止，仍繼續僱用
    Ｎ君且支付工資；另證人丙○○，即受任為原告辦理聘僱Ｎ
    君事宜之台塑公司之負責人，於96年8月23日亦到庭坦承疏
    未為原告辦理Ｎ君展延聘僱期間，有上開談話紀錄及本院準
    備程序筆錄可按，是原告之行為顯已違反前揭就業服務法第
    57條第1款之規定。
五、原告雖主張本件並無積極確切之證據證明原告違反前揭就業
    服務法之規定，純係台塑公司之過失，原告並無過失，該台
    塑公司業因系爭事件而受罰鍰處分，被告一案兩罰，顯然違
    法，依據行政程序法第8條、第9條、第43條規定，及最高法
    院30年上字第816號判例之意旨，如欠缺積極之證據，應為
    有利原告之認定云云。惟查本件客觀事實洵屬明確，業如前
    述，至原告主張渠主觀上無過失乙節，按「不得因不知法規
    而免除行政處罰責任。」行政罰法第8條前段定有明文。查
    就業服務法第43條規定：「除本法另有規定外，外國人未經
    雇主申請許可，不得在中華民國境內工作。」明文規定聘僱
    外國人從事工作，應事先申請許可；而同法第57條第1款及
    第63條第1項復規定：聘僱許可失效之外國人應加以處罰，
    業如前述，原告自不能主張不知上開規定而要求免罰。另原
    告雖全權委託台塑公司代辦聘僱Ｎ君之相關事宜，惟原告身
    為雇主之身分並未變更，關於就業服務法第57條第1款之規
    定及其應遵守之義務，均非能據以免除。原告對於渠申請聘
    僱之外國人，究竟主管機關有否核准？其期限多久？自應查
    明確認清楚再進行僱用，俾資適法。又台塑公司受任後即為
    原告之代理人，原告對該受任人受任處理之事務，亦有指示
    、監督、確認合法之權責，如疏於監督確認，對於代理人之
    過失致違反行政法上之義務，委任人仍不能免本身之過失責
    任。經查原告申請僱用Ｎ君，前述勞委會94年6月16日勞職
    外字第0940863217號函附聘僱外國人名冊，其受文者為原告
    甲○○本人，該函除於主旨欄載明其聘僱許可之有效期限自
    94年6月9日起至同年月26日止外，復於說明欄特別載明：「
    新雇主接續該（等）外國人之聘僱許可期間，以補足原聘僱
    許可期間為限，該（等）外國人聘僱許可期間除已屆滿就業
    服務法規定之在華工作期限外，聘僱許可屆滿前60日期間內
    得依規定申請延展，如無繼續聘僱外國人必要時，新雇主應
    於聘僱許可期限屆滿前為其辦理手續並使其出國。」原告自
    不能諉為不知。縱原告之「僱主聘請外籍勞工申請表」記載
    其通訊地址為「臺中市○○區○○路11號1樓」，該址係台
    塑公司之營業地址，而台塑公司負責人丙○○亦到院證稱：
    申請文件都寄到台塑公司，由該公司保管，該公司疏未注意
    須辦理延展聘僱許可，原告亦不知道有這個問題等情。然原
    告對於其所申請之事項，主管機關核准之具體內容為何，理
    應查證清楚，以明其權利義務。原告疏未查證，亦未向其受
    任代辦之台塑公司訊問清楚，是原告就系爭未申請延展致僱
    用許可失效之外國人，自屬應注意、能注意而疏未注意，原
    告未自行辦理，亦未督促受任人及時辦理聘僱Ｎ君之展延手
    續，台塑公司縱應負過失責任，原告本身亦非無過失。另按
    前揭就業服務法第57條第1款，係針對雇主所為之禁制規範
    ，凡雇主聘僱外國人，均有注意並遵守之義務；至同法第40
    條第15款則係規定私立就業服務機構及其從業人員從事就業
    服務業務，不得有「辦理就業服務業務，未善盡受任事務，
    致雇主違反本法或依本法所發布之命令」之行為，係針對私
    立就業服務機構及其從業人員所為之規範。二者規範之對象
    不同，其行為構成要件亦不同，故並無一案兩罰之問題。又
    本件被告於處分前已盡其調查之能事，核與行政程序法第8
    條、第9條、第43條之規定無違，亦無認定事實不依憑證據
    之情形，至原告所引最高法院30年上字第816號、52年台上
    字第1300號判例係屬刑事判例，本件並無援引適用之餘地。
六、綜上所述，本件原告違章實明確，被告據以處分，並無不合
    ，訴願決定予以維持亦無違誤，原告聲明求為撤銷，為無理
    由，應予駁回。兩造其餘訴辯事由均與本件判決結果不生影
    響，故不逐一論述，併此敘明。
據上論結，本件原告之訴為無理由，依行政訴訟法第233條第1項
、第236條、第195條第1項後段、第98條第1項前段，判決如主文
。
中　　華　　民　　國　　96　　年　　9　　月　　 29  　日
                    第四庭  法  官　許金釵
以上正本證明與原本無異。
如不服本判決，應於判決送達後20日內，以本訴訟事件所涉及之
法律見解具有原則性者，始得向本院提出上訴狀並表明上訴理由
，經最高行政法院許可，否則不得上訴；如於本判決宣示後送達
前提起上訴者，應於判決送達後20日內補提上訴理由書（均應依
對造人數提出繕本）。
中　　華　　民　　國　　96　　年 　10　　月　　 4   　日
                            書記官  許騰云
